臺灣桃園地方法院民事裁定　　　　　　100年度消債聲字第7號
聲　請　人
即　債務人　林春枝
上列聲請人即債務人因消費者債務清理事件，於本院裁定清算程
序終結後聲請免責，本院裁定如下：
    主  文
債務人林春枝不免責。
    理  由
一、按債務人因浪費、賭博或其他投機行為，致財產顯然減少或
    負擔過重之債務，而生開始清算之原因者，法院應為不免責
    之裁定，但債務人證明經普通債權人全體同意者，不在此限
    ，消費者債務清理條例第134 條第4 款定有明文。又消費者
    債務清理制度並非在使債務人恣意消費所造成之債務而轉嫁
    予債權人負擔，故債務人免責制度，應在鼓勵勤勞誠實之債
    務人，而非縱容債務人奢侈浪費，倘債務人於聲請清算前之
    相當期間內，利用信用金融之機會，恣意為非屬通常生活所
    需之鉅額消費或作奢侈性、浪費性之消費而不在意日後履行
    返還之能力，自不容其利用消費者債務清理條例中之免責制
    度，致濫用清算程序以規避其應負擔之償還責任，如此始符
    消費者債務清理條例之立法本旨。
二、經查：
  (一)本件聲請人即債務人聲請消費者債務清理條例更生事件，前
    經本院以97年度消債更字第644 號裁定開始更生程序，嗣因
    其所提之更生方案於本院98年度執消債更字第49號事件未獲
    債權人會議可決，又不符法院得依職權逕予認可之情形，而
    經本院以99年度消債清字第28號裁定開始清算程序，繼因清
    算財團之財產已分配完結而經本院司法事務官以99年度司執
    消債清字第22號裁定終止清算程序確定在案，有上開裁定可
    按，並經本院依職權調取上開卷宗確認無訛。
  (二)次查，依聲請人前於本院審理中自承係於快遞公司擔任郵務
    士，每月收入約新臺幣（下同）13,000元至14,000元等語（
    參見97年度消債更字第644 號卷第80頁），並有聲請人所提
    出之報酬給付明細表及薪資帳戶存摺附卷可稽（參見同上卷
    第21、22頁），顯見聲請人明知其本身收入不高，對大量消
    費或連續性借款並無清償能力，本應量入為出，節約消費；
    而經本院函請各債權人就聲請人應否免責乙節表示意見，除
    國泰人壽保險股份公司未函覆，及桃園縣新屋鄉農會函覆無
    意見（參見本院卷第27頁）外，其餘各債權人均具狀表示不
    同意，有各該債權人所提出之陳報狀附卷可考（參見99年度
    司執消債清字第22號卷第264 頁、本院卷第19、22、24、28
    、31、38、43頁），且依渠等所檢具聲請人之信用卡消費明
    細或現金卡提領明細資料觀之：
    1.債權人匯豐（台灣）商業銀行部分：聲請人之刷卡消費內
      容多係保險費及分期直銷郵購，筆數非少，另有通訊貸款
      7 萬元（參見99年度司執消債清字第22號卷第266 至294
      之1 頁）。
    2.債權人元大商業銀行部分：聲請人於民國93年7 月間申請
      代償其所欠其他銀行債務共20萬元（參見本院卷第20頁）
      。
    3.債權人玉山商業銀行部分：聲請人於94年9 月至11月間，
      共預借現金76,000元（參見本院卷第25頁）。
    4.債權人台北富邦商業銀行部分：聲請人於94年10月至95年
      10月間之刷卡消費內容多係電視購物分期、百貨商場購物
      及預借現金，金額合計逾11萬元（參見本院卷第30頁）。
    5.債權人永豐商業銀行部分：聲請人之刷卡消費內容除量販
      超市購物外，餘均為代償其他銀行債務、預借現金及電視
      購物分期（參見本院卷第33至37頁）。
    6.債權人國泰世華商業銀行部分：聲請人之刷卡消費內容多
      係百貨公司購物、保險費及預借現金等，其中於92年6 月
      25日單日即消費近15萬元，另於95年7 月14日亦單筆消費
      18萬元，而聲請人每年刷卡繳交之保險費僅國泰人壽部分
      即高達近7 萬元。綜觀聲請人之消費狀況，先於93年間有
      多筆大額預借現金（合計226,000 元）及高額保險費（68
      ,000元）支出，嗣聲請人未因負擔高額債務而減少消費，
      反於94年間再預借現金10萬元及保險支出67,000元，且另
      辦理32萬元之大額貸款（參見本院卷第41、42頁）。
    7.債權人澳盛銀行部分：聲請人於94年3 月間及11月間，各
      信用貸款20萬元及預借現金45,000元（參見本院卷第44至
      49頁）。
    8.綜上，聲請人明知其每月收入僅約13,000至14,000元，竟
      於未衡量自身有無充分償債能力之情況下，持續、密集持
      信用卡或現金卡於百貨公司、保險、電視購物等處大額消
      費，且嗣已至無力清償之際竟仍大量申請代償、預借現金
      或貸款，足徵聲請人於清償能力不足之情形下，猶未撙節
      開銷，據實控制支出，避免不必要之花費以降低負債，則
      其恣意花費任令債務增加至難以負擔而終致不能清償，自
      堪認係因奢侈、浪費之行為而導致負擔過重之債務，且為
      開始清算之原因，與消費者債務清理條例第134 條第4 款
      所規定「浪費、賭博或其他投機行為，致財產顯然減少或
      負擔過重之債務，而生開始清算之原因」之不免責事由顯
      然相當。
三、綜上所述，本件聲請人既有消費者債務清理條例第134 條第
    4 款所列不應免責之事由，且聲請人又未證明經普通債權人
    全體同意免責，業如前述，揆諸前揭法條規定及說明，本件
    債務人不得免責。
四、爰裁定如主文。
中    華    民    國    100   年    4     月    18    日
                  民事第一庭  法  官  陳振嘉
正本係照原本作成。
如對本裁定抗告須於裁定送達後10日內向本院提出抗告狀，並應
繳納抗告裁判費新臺幣1,000 元。
中    華    民    國   100    年    4     月    19    日
                              書記官  谷貞豫